臺灣桃園地方法院民事簡易判決
111年度壢保險簡字第44號
原      告  明台產物保險股份有限公司

法定代理人  長瀬耕一
訴訟代理人  陳振盛  
訴訟代理人  莊友仁  
被      告  彭勝淦  
上列當事人間請求損害賠償事件，本院於民國111年4月11日言詞
辯論終結，判決如下：
　　主    文
一、被告應給付原告新臺幣（下同）104,327元，及自民國111年
    1月17日起至清償日止，按週年利率5%計算之利息。
二、訴訟費用1,110元由被告負擔。
三、本判決得假執行。
    事實及理由
壹、程序部分
一、訴之變更
　　按民事訴訟法第255條第1項但書第3款規定：「訴狀送達後
    ，原告不得將原訴變更或追加他訴。但擴張或減縮應受判
    決事項之聲明者，不在此限。」本件原告原起訴聲明：「被
    告應給付原告123,069元，及自起訴狀繕本送達翌日起至清
    償日止，按週年利率5%計算之利息。」嗣原告於本院審理中
    變更聲明為：「被告應給付原告104,327元，及自起訴狀繕
    本送達翌日起至清償日止，按週年利率5%計算之利息。」（
    見本院卷第55頁反面第7、8行）此係減縮應受判決事項之聲
    明，揆諸前揭法條規定，自應准許。
二、一造辯論
　　被告經合法通知，無正當理由未於言詞辯論期日到場，經核
    無民事訴訟法第386條各款所列情形，爰依原告聲請，由其
    一造辯論而為判決。
貳、實體部分
一、原告主張
　　被告於109年4月15日下午4時50分許，於飲酒後駕駛車牌號
    碼0000-00號自小客車（下稱肇事車輛），行經桃園市中壢
    區三民路與五興路口時，因未注意車前狀況，撞擊停放路邊
    之車牌號碼000-0000號自小客車（下稱訴外車輛），訴外車
    輛再碰撞由原告承保、訴外人黃嘉慶停放於路邊之車牌號碼
    000-0000號自小客貨車（下稱系爭車輛），系爭車輛因而受
    損（下稱系爭事故）。經原告查證屬實後已賠付系爭車輛必
    要修復費用123,069元（其中工資為14,700元、烤漆為21,30
    0元、零件為87,069元），原告經扣除零件折舊費用後仍有1
    04,327元之損害。爰依侵權行為及保險代位之法律關係提起
    本件訴訟等語。並聲明：如主文第1項所示。
二、被告未於言詞辯論期日到場，亦未提出書狀作聲明或陳述。
三、被告於109年4月15日下午4時50分許，於飲酒後駕駛肇事車
    輛行經桃園市中壢區三民路與五興路口時，撞擊停放路邊之
    訴外車輛，訴外車輛再碰撞系爭車輛等事實，業經本院調取
    桃園市政府警察局中壢分局交通事故調查卷宗，核閱現場圖
    、調查事故報告表、調查筆錄、當事人談話紀錄表及交通事
    故照片等資料附卷可佐（見本院卷第16至32頁）。又被告已
    於相當時期受合法之通知，未於言詞辯論期日到場，亦未提
    出書狀爭執，依民事訴訟法第280條第3項準用同法第1項規
    定，視同自認，應認原告上開主張為真實。
四、原告復主張被告應負完全過失責任，賠償104,327元，是本
    件爭點即為：（一）被告是否應負損害賠償責任？（二）原
    告得請求賠償之金額若干？
（一）被告是否應負損害賠償責任？
    ⒈按民法第191條之2前段規定：「汽車、機車或其他非依軌
      道行駛之動力車輛，在使用中加損害於他人者，駕駛人應
      賠償因此所生之損害。」次按道路交通安全規則第94條第
      3項規定：「汽車行駛時，駕駛人應注意車前狀況及兩車
      並行之間隔，並隨時採取必要之安全措施。」同法第90條
      第1項第3款規定：「駕駛人駕駛汽車，除應遵守道路交通
      標誌、標線、號誌之指示，並服從交通指揮人員之指揮外
      ，並應遵守下列規定：三、禁止以手持方式使用行動電話
      、電腦或其他相類功能裝置進行撥接、通話、數據通訊或
      其他有礙駕駛安全之行為。」同法第114條第2款規定：「
      汽車駕駛人飲用酒類或其他類似物後其吐氣所含酒精濃度
      達每公升零點一五毫克或血液中酒精濃度達百分之零點零
      三以上，不得駕車。」。
　  ⒉經查，被告於事故當時之吐氣所含酒精濃度為每公升0.68
      毫克，有酒精測定紀錄表在卷可參（見本院卷第35頁）。
      次查被告於警詢時陳稱：其當時在講電話，沒有注意停放
      路邊之車輛，故肇事車輛車頭先撞擊訴外車輛車尾，訴外
      車輛車頭再碰撞系爭車輛車尾等語（見本院卷第19頁反面
      、第20頁）。可知被告駕駛肇事車輛行經事故地點時，因
      酒醉開車且使用行動電話疏未注意車前狀況並採取必要之
      安全措施，致撞擊停放路邊之訴外車輛，訴外車輛再碰撞
      停放路邊之系爭車輛而肇生系爭事故。
　　⒊而依當時天氣晴，日間自然光線，柏油路面乾燥無缺陷亦
      無障礙物，視距良好等一切情狀，有道路交通事故調查報
      告表（一）在卷足憑（見本院卷第17頁），並無不能注意
      之情事，被告竟使用行動電話疏未注意車前狀況並採取必
      要之安全措施而撞擊訴外車輛，並致訴外車輛再碰撞系爭
      車輛，足見被告具過失甚明。又被告上開過失行為與系爭
      車輛損害之發生兩者間並具相當因果關係，堪可認定。揆
      諸前揭規定，被告自應就系爭車輛之損害，負侵權行為之
      損害賠償責任。
（二）原告得請求賠償之金額若干？
    ⒈按保險法第53條第1項規定：「被保險人因保險人應負保險
      責任之損失發生，而對於第三人有損失賠償請求權者，保
      險人得於給付賠償金額後，代位行使被保險人對於第三人
      之請求權；但其所請求之數額，以不逾賠償金額為限。」
      查，被告就系爭事故發生具有過失，業經認定如前，且系
      爭車輛所受損害與被告之過失行為間，具有相當因果關係
      ，依上開規定，被告自應就系爭車輛所受損害負賠償責任
      。又原告就其承保之系爭車輛既已完成保險理賠，依保險
      法第53條第1項規定代位請求被告賠償所受損害，洵屬有
      據，自應准許。
    ⒉再按民法第213條第1、3項規定：「負損害賠償責任者，除
      法律另有規定或契約另有訂定外，應回復他方損害發生前
      之原狀。第1項情形，債權人得請求支付回復原狀所必要
      之費用，以代回復原狀。」又所謂必要修復費用，如修理
      材料以新品換舊品時，應予折舊（最高法院77年度第9 次
      民事庭會議決議參照）。
    ⒊經查，系爭車輛修理費用為123,069元（其中工資為14,700
      元、烤漆為21,300元、零件為87,069元），有估價單及統
      一發票等件可證（見本院卷第9至11頁），而原告既係以
      新零件替代舊零件，自應就零件費用計算並扣除折舊，始
      屬公平。依行政院所頒固定資產耐用年數表及固定資產折
      舊率之規定，系爭車輛之耐用年數為5年，依定率遞減法
      每年折舊1000分之369，另依營利事業所得稅查核準則第9
      5條第6項規定：折舊採用定率遞減法者，按實際使用之月
      數相當於全年之比例計算之，不滿1月者，以1月計。查系
      爭車輛之出廠年月為108年10月，有系爭車輛行車執照可
      證（見本院卷第7頁），迄至系爭事故發生時即109年4月1
      5日，已使用7月，則零件扣除折舊後之修復費用估定為68
      ,327元（詳如附表之計算式），加計工資14,700元、烤漆
      21,300元，共計104,327元。原告請求金額未逾此範圍，
      其請求應屬有據。
五、末按民法第233條第1項規定：「遲延之債務，以支付金錢為
    標的者，債權人得請求依法定利率計算之遲延利息。第203
    條規定：「應付利息之債務，其利率未經約定，亦無法律可
    據者，週年利率為百分之5。」同法第229條第2項規定：「
    給付無確定期限者，債務人於債權人得請求時，經其催告而
    未為給付，自受催告時起，負遲延責任。其經債權人起訴而
    送達訴狀，或依督促程序送達支付命令，或為其他相類之行
    為者，與催告有同一之效力。」查本件損害賠償債務，其給
    付並無確定期限，而本件起訴狀繕本係於111年1月6日寄存
    送達被告住所，有本院送達證書1份在卷可查（見本院卷第4
    4頁），是被告應於111年1月17日起負遲延責任。
六、綜上所述，原告依侵權行為及保險代位之法律關係，請求被
    告給付104,327元，及自111年1月17日起至清償日止，按週
    年利率5%計算之利息，為有理由，應予准許。
七、本件原告勝訴部分係就民事訴訟法第427條訴訟適用簡易程
    序所為被告敗訴之判決，爰依同法第389條第1項第3款之規
    定，職權宣告假執行。
八、訴訟費用負擔之依據：民事訴訟法第78條。並依職權確定訴
    訟費用額如主文第2項所示。
中    華    民    國   111    年    5     月    6     日
                  中壢簡易庭      法  官  周仕弘
以上為正本係照原本作成。
如不服本判決，應於送達後20日內，向本院提出上訴狀並表明上
訴理由，如於本判決宣示後送達前提起上訴者，應於判決送達後
20日內補提上訴理由書（須附繕本）。
如委任律師提起上訴者，應一併繳納上訴審裁判費。
中    華    民    國   111    年    5     月    6     日
                                  書記官  巫嘉芸
附表：
折舊時間 折舊值 折舊後價值 第1年 87,069×0.369×(7/12)=18,742 87,069-18,742=68,327